【裁判字號】    95,抗,45
【裁判日期】    950213
【裁判案由】    假扣押
【裁判全文】
臺灣高等法院民事裁定                    95年度抗字第45號
    抗  告  人  乙○○
    代  理  人  蕭蒼澤律師
上列抗告人因與甲○○等間假扣押事件，對於中華民國94年12月
26日臺灣士林地方法院94年度裁全字第4860號裁定提起抗告，本
院裁定如下：
    主      文
抗告駁回。
抗告訴訟費用由抗告人負擔。
    理      由
一抗告人以伊與相對人甲○○經臺灣士林地方法院（下稱士林地
  院）94年度家訴字第25號判決准予改用夫妻分別財產制後，伊
  對相對人甲○○、丙○○、丁○○、萬愷興業有限公司（下稱
  萬愷公司）有新臺幣（以下同）9,800,000元之債權存在，近
  聞債務人正將所有財產搬移隱匿，恐日後有不能強制執行或甚
  難執行之虞，爰聲請將相對人之財產在9,800,000元範圍內予
  以假扣押，且願供擔保以代釋明等語。原裁定認抗告人所提之
  上開判決、建物登記謄本，均不足以釋明本件請求及假扣押之
  原因為真實，因而駁回抗告人之聲請。抗告人不服，抗告前來
  。
二按假扣押，為就金錢請求或得易為金錢請求之請求保全強制執
  行之程序，若債權人主張之訴訟標的非所謂金錢請求或得易為
  金錢請求之請求，即無依假扣押程序保全強制執行之餘地，其
  聲請為假扣押，自屬不應准許（最高法院29年抗字第409號判
  例意旨參照）。查，本件抗告人主張依民法第1030條之1規定
  ，伊對相對人甲○○有請求夫妻剩餘財產差額分配之債權存在
  ，且相對人甲○○於上揭士林地院判決前，即設定高額抵押權
  並貸款金額逾30,000,000元，為恐相對人進一步處分雙方婚後
  取得之財產，而有聲請假扣押之必要等情，固據其提出上開士
  林地院94年度家訴字第25號判決、相對人甲○○所有之台北市
  ○○路○段80 巷54號5樓、56號4樓、5樓建物登記謄本及不動
  產市調報告書為證，惟抗告人既係依民法第1030條之1第1項規
  定，主張就相對人甲○○所有之上開不動產有平均分配請求權
  ，則其訴訟標的應為所有權移轉請求權（即請求相對人將上開
  不動產所有權應有部分二分之一移轉登記），而非所謂金錢請
  求或得易為金錢請求之請求，抗告人又未釋明何以對相對人甲
  ○○有9,800,000元之債權存在，即無依假扣押程序保全強制
  執行之餘地，其對相對人甲○○聲請為假扣押，自不應准許。
三次按民國92年2月7日修正之民事訴訟法第526條第2項，已將「
  債權人雖未為前項釋明，如就債務人所應受之損害已供法院所
  定之擔保者，得命為假扣押」之規定，修正為「前項釋明如有
  不足，而債權人陳明願供擔保或法院認為適當者，法院得定相
  當之擔保，命供擔保後為假扣押」，以與同條第一項規定「請
  求及假扣押之原因，應釋明之」相呼應，是請求及假扣押之原
  因，債權人如未先為釋明，縱就債務人所應受之損害供法院所
  定之擔保者，亦不得命為假扣押，必因釋明而有不足，並經債
  權人陳明願供擔保或法院認為適當者，始得命供擔保後為假扣
  押（最高法院94年度台抗字第156號裁判意旨參酌）。查，抗
  告人對相對人丙○○、丁○○、萬愷公司聲請假扣押部分，依
  其所提之上揭士林地院判決等文件觀之，均係有關其與相對人
  甲○○間之夫妻財產事宜，其另於本院補提之相對人萬愷公司
  設立登記事項卡，亦僅能證明相對人丙○○、甲○○、丁○○
  為萬愷公司之董事及股東，均在形式上皆無從審認其對相對人
  丙○○等人有何債權存在，而抗告人僅空言相對人將伊所得請
  求之金額俱以相對人丙○○、丁○○名義置產云云，並未表明
  對各該相對人有何債權存在，且未提出任何可供法院即時調查
  之事證，因此，縱其願供擔保，亦難認足補釋明之欠缺，是抗
  告人對相對人丙○○、丁○○、萬愷公司聲請假扣押亦不能准
  許。
四綜上所述，本件抗告人聲請假扣押，與假扣押之法定要件未符
  ，不應准許。原法院因而駁回其聲請，並無不合。抗告意旨猶
  執前詞指摘原裁定為不當，聲明廢棄，為無理由，應予駁回。
五本件抗告為無理由。依民事訴訟法第495條之1第1項、第449條
  第1項、第95條、第78條，裁定如主文。
中    華    民    國    95    年    2     月    13    日
                    民事第九庭審判長法  官  黃熙嫣
                                    法  官  呂太郎
                                    法  官  楊力進
右為正本係照原本作成
正本係照原本作成。
本裁定除以適用法規顯有錯誤為理由，並經本院許可外，不得再
抗告。如提起再抗告，應於收受後10日內委任律師為訴訟代理人
向本院提出再抗告狀。並繳納再抗告費新台幣１千元。
中    華    民    國    95    年    2     月    14    日
                                    書記官  劉家聲


司法院資訊處製作；財團法人民間司法改革基金會備份。
